【裁判字號】    97,交聲,368
【裁判日期】    971226
【裁判案由】    違反道路交通管理處罰條例
【裁判全文】
臺灣宜蘭地方法院交通事件裁定         97年度交聲字第368號
原處分機關  交通部公路總局臺北區監理所宜蘭監理站
異  議  人
即受處分人  甲○○
上列異議人即受處分人因違反道路交通管理處罰條例案件，對於
交通部公路總局臺北區監理所宜蘭監理站於民國97 年10月7日所
為之處分（原處分案號：宜監字第裁43-AEW744747號）聲明異議
，本院裁定如下：
    主  文
異議駁回。
    理  由
一、原處分意旨略以：異議人即受處分人甲○○於民國97 年6月
    11 日晚間6時7分許，騎乘車牌號碼G7R-097號普通重型機車
    ，在台北市○○路○段117號前，騎乘機車上人行道，為警當
    場攔停舉發（舉發案號：北市警交字第AEW744747 號），原
    處分機關乃依道路交通管理處罰條例第45條第6款及第63 條
    規定，裁罰新臺幣1,800元，併記違規點數1點。
二、異議意旨略以：伊有騎機車上人行道，但當時警員只是口頭
    告誡，伊不知道警員有開紅單，事後也沒有補寄，後來就被
    裁罰最高額的罰款，如果是當下開罰單給伊，伊就會去繳罰
    款，況且，很多警員也是騎車上人行道，爰依法聲明異議。
三、汽車駕駛人，爭道行駛而有駕車行駛人行道者，處600 元以
    上1,800元以下罰鍰，併記違規點數1點，道路交通管理處罰
    條例第45條第6款、第63條第1項第1 款分別定有明文。又當
    場舉發者，填製舉發違反道路交通管理事件通知單（以下簡
    稱：舉發通知單）後，應將舉發通知單交由行為人簽章收受
    之，行為人拒絕簽章者仍應交付行為人收受，拒絕收受者，
    應告知其應到案之時間及處所，並記明事由與告知事項，視
    為已收受。
四、異議人固坦認有於人行道上騎乘機車等情，惟否認有收受舉
    發通知單，其意應係指倘若當時即收受舉發通知單，可逕以
    最低額繳納罰鍰，而不致遭裁決所以最高額裁罰，然證人即
    舉發員警廖惇斌於本院訊問時已詳證稱：舉發當日晚間6 時
    許，伊值勤區塊防搶之勤務，行車經過台北市○○區○○路
    117號，看到異議人騎乘機車從汀州路111巷巷口騎上人行道
    ，騎到117 號前，準備將車子停在騎樓上，車子尚未熄火，
    伊就上前要求出示駕照、行照並告知違規事實，當時異議人
    堅稱沒有禁止騎乘之標誌，否認有違規，伊一再告知異議人
    違規法條並要求出示駕、行照，但異議人直接將車騎下馬路
    準備離去，伊擋在車頭前，但異議人還是騎車慢慢往前，伊
    一直後退，因為異議人未熄火，車上載有一女子及幼童，伊
    擔心強行攔阻可能會導致受傷，一直退到馬路上伊還是要求
    異議人出示證件，異議人就拿出一張健保卡，並說警察在搶
    錢，伊確認健保卡資料時，異議人就騎車前行至紅綠燈處，
    伊記下車牌後即上前歸還健保卡，異議人即離去，伊通常不
    會輕易開單，但異議人不承認違規，伊站在車前，異議人還
    一直騎車往前，讓伊有受到壓迫的感覺，所以決定逕行舉發
    ，這是伊第1 次作逕行舉發，印象很深等語，異議人雖陳稱
    ：伊是從汀州路117 號騎上人行道，準備停在119 號，不是
    從111巷騎上人行道，也不是在117號停車，伊沒有要衝撞警
    察的意思云云，然亦坦認稱：伊確實是有騎機車上人行道，
    當時車上載有女子及幼童，警員有指摘伊機車行駛在人行道
    上之違規事實，但伊回稱警察也是這樣騎上人行道，伊就準
    備要走了，警察要伊出示證件，伊就出示健保卡，因為警察
    拿了健保卡好像不打算歸還，所以就騎車子到前面等紅燈，
    警察才上來還伊證件等語，足認證人前開所述非全屬無據，
    又舉發員警係在場之目擊證人，其到庭以具結擔保供述之真
    實性，並擔負有偽證罪責，且與異議人素不相識，又無嫌隙
    ，應無攀誣異議人之理，在別無證據證明證人所言係屬虛偽
    或另有不可信之情狀外，本院尚不得僅以證人為本件開單告
    發之員警而全盤抹煞其在訴訟上所具有目擊證人之資格，其
    證言自得採為本院裁判之依據。依證人前開證述之內容，員
    警一再要求異議人出示駕照、行照，衡情應可知悉員警有開
    單告發之意，又異議人對員警之舉發採取敵視、不配合之態
    度，甚至交付健保卡後即騎乘機車離去至前方停等紅燈，顯
    有拒絕簽收舉發通知單之情，是其辯稱：以為警員只是口頭
    告誡，不知道有開紅單云云，顯不可採。又證人業於舉發通
    知單上載明：「行為人僅出示健保卡查證身份無誤後，未待
    告發完畢，隨即逕自離去，已告知違規事實，應到案處所及
    時間」等內容，並於舉發通知單之「收受通知聯者簽章」欄
    內填載：「拒絕簽收，不服取締」等文字，有舉發通知單 1
    紙在卷可稽，揆諸前揭法文，視為異議人業已收受舉發通知
    單，其所辯應不可採。又法無不法之平等，異議人之違規事
    實已臻明確，尚不允以他人同有違規情事未遭裁罰為由合理
    化自身之違規行為。
五、綜上，異議人違規事實明確，所辯均不可採，原處分機關依
    道路交通管理處罰條例第45條第6 款、第63條規定，裁處異
    議人罰鍰1,800元，併記違規點數1點，於法並無違誤，本件
    聲明異議為無理由，應予駁回，爰依道路交通案件處理辦法
    第19條，裁定如主文。
中    華    民    國    97    年    12    月    26    日
                  交通法庭法  官  楊坤樵
以上正本證明與原本無異。
如不服本裁定，應於裁定送達後5日內，向本院提出抗告狀。（
應附繕本）
                          書記官  謝佩欣
中    華    民    國    97    年    12    月    26    日


司法院資訊處製作；財團法人民間司法改革基金會備份。
